臺灣高等法院刑事裁定
109年度抗字第1849號
抗  告  人
即  被  告  王綱



上列抗告人即被告因違反銀行法等案件，不服臺灣士林地方法院
中華民國109年10月13日駁回聲請具保停止羈押之裁定（109年度
聲字第1191號），提起抗告，本院裁定如下：
    主  文
抗告駁回。
    理  由
一、原裁定意旨略以：抗告人即被告王綱（下稱抗告人）確實擔
    任臺灣之空中比特幣俱樂部之講師並對外宣傳區塊鏈之投資
    價值之情，業據抗告人供承在卷，且依抗告人及同案被告謝
    清榮之供述，本案經起訴之10名被告中，抗告人之上線僅有
    謝清榮1人，堪認抗告人於俱樂部中當具相當之主導能力，
    又其就俱樂部之資金來源及流向，亦與同案被告江政澤等人
    之證述不符，故有事實足認有勾串共犯之虞，本案仍存有刑
    事訴訟法第101條第1項第2款之羈押原因。再抗告人所涉犯
    為影響金融秩序甚大之案件，為確保日後審理或執行之順利
    進行，衡酌國家刑事司法權之有效行使、社會秩序及公共利
    益、抗告人人身自由之私益、防禦權受限制之程度各情，認
    對抗告人維持繼續羈押尚屬適當、必要，且合乎比例原則。
    審酌本案訴訟進行程度，認目前尚無從以具保等方式替代羈
    押，又抗告人另稱其為虔誠基督徒且為家中唯一經濟來源等
    情，亦核與刑事訴訟法第114條各款所定不得駁回具保聲請
    停止羈押之事由均不相符，是本件聲請具保停止羈押，核無
    理由，應予駁回等語。
二、抗告意旨略以：
  ㈠雖從組織圖之形式上觀察，抗告人似乎在俱樂部中係居於上
    線地位，然倘若詳細研議所有共同被告及證人之證詞應可明
    確發現該俱樂部之上、下線間可謂係完全獨立運作，根本沒
    有任何之從屬關係。該俱樂部僅是一個平台，任何參加之人
    不論其位居上線或下線，彼此間根本毫無管理權存在，當無
    任何主導地位及能力，此由本案卷内各共同被告及證人之證
    詞，即足為證，根本沒有任何證據可以推斷出抗告人有所謂
    主導之地位及能力。
  ㈡抗告人於俱樂部中主要係擔任講師工作，是因抗告人對於區
    塊鏈之技術略有研習，故同案被告謝清榮於知悉後，乃請抗
    告人擔任俱樂部講師講解區塊鏈之知識，抗告人對此亦完全
    坦承，故有關抗告人就本案分工，與其餘被告9人之供述内
    容並無歧異，實無與其他被告或證人勾串之必要。又經比對
    抗告人與其餘被告就有關本案之資金來源、流向等節之供述
    ，並無任何顯著歧異之處，且就本案之金流狀況以觀，足見
    抗告人確實並未收到鉅額之報酬，至於其餘被告之分潤所得
    ，抗告人確實不知悉。
  ㈢本案雖另有羅秀芸尚未到案，然羅秀芸係由同案被告謝清榮
    招募進入俱樂部，且其加入之時間較抗告人更早，抗告人係
    因謝清榮之介紹始認識羅秀芸，故抗告人與羅秀芸並非故舊
    ，亦不熟識。因羅秀芸知悉抗告人具有區塊鏈方面之知識，
    故亦曾請抗告人擔任講師講解區塊鏈，兩人間僅存有此部分
    之合作關係而已，且合作期間甚短，抗告人根本毫無與羅秀
    芸進行串供或湮滅證據之必要。
  ㈣抗告人對於涉案部分均已如實供述，並無任何隱匿、卸責或
    矯飾，而細觀起訴書所載告訴人張家斌等人於警詢之證述，
    均未提及抗告人，無任何事實或證據足以認定抗告人有向告
    訴人鼓吹或招攬投資以吸收資金之情事。起訴書所載事證，
    並無足認抗告人有羈押之必要，縱未予羈押而代以具保或其
    他較為適切之法定強制處分，亦應不至於對本案之審判或執
    行有何影響，請撤銷原裁定，更為妥適之裁定等語。　
三、按被告經法官訊問後，認為犯罪嫌疑重大，有逃亡或有事實
    足認為有逃亡之虞，或有事實足認為有湮滅、偽造、變造證
    據或勾串共犯或證人之虞，或所犯為死刑、無期徒刑或最輕
    本刑為5年以上有期徒刑之罪，有相當理由認為有逃亡、湮
    滅、偽造、變造證據或勾串共犯或證人之虞，非予羈押，顯
    難進行追訴、審判或執行者，得羈押之，刑事訴訟法第101
    條第1項第1款、第2款、第3款分別定有明文。次按羈押之被
    告，除有刑事訴訟法第114條各款所列情形之一，經具保聲
    請停止羈押不得駁回外，其他犯罪經羈押之被告應否許可停
    止羈押，事實審法院本有斟酌訴訟進行程度及其他情事自由
    裁量之權（最高法院99年度台抗字第96、120號刑事裁定意
    旨參照）。另關於羈押之原因及其必要性，法院應就具體個
    案，依通常生活經驗法則、論理法則衡酌是否有非予羈押顯
    難保全證據或難以遂行訴訟程序之情形為判斷，對於被告羈
    押與否之審查，其目的既僅在判斷有無實施羈押強制處分之
    必要，並非認定被告有無犯罪之實體審判程序，關於羈押之
    要件，即無須經嚴格證明，以經釋明得以自由證明為已足；
    至於被告是否成立犯罪，乃本案實體上應予判斷之問題。
四、經查：
  ㈠抗告人所涉本案非法經營銀行業務及非法多層次傳銷等犯嫌
    ，業據證人即同案被告謝清榮、江政澤等人於偵查中證述在
    卷，並有空中比特幣俱樂部（Airbit Club）投資文件、抗
    告人之女於臺灣土地銀行帳戶交易明細等證據在卷可佐，足
    認抗告人犯罪嫌疑確屬重大。酌以檢察官所起訴之10名被告
    中，抗告人在該俱樂部之上線僅有謝清榮1人，其亦自陳有
    在俱樂部中擔任講師工作，復參以同案被告江政澤於偵查中
    陳稱：106年底王綱透過line聯繫我，要介紹AirBit案件給
    我，我覺得很有投資前景，就投入1個單位，王綱並提供1份
    簡體版有關投資方案內容的電子檔給我；比特幣俱樂部文宣
    資料最早是王綱給我簡體版的，是由我、劉佳融及許埕銘將
    其轉成繁體中文，劉佳融並在文宣資料中有做一些增補資料
    ，我們在說明會上會透過簡報的方式向投資者進行說明；推
    廣AirBit是去參加王綱、謝清榮辦的大型說明會等語（偵字
    第10730號卷一第140、145頁、卷二第26頁），堪認抗告人
    在該俱樂部中具相當主導能力。又同案被告江政澤供稱：我
    上繳給王綱、謝清榮購買虛擬美金的總額約新臺幣500餘萬
    元，除匯款外，是以給現金居多等語（偵字第10730號卷一
    第622頁），抗告人則否認此情（偵字第12406號卷一第106
    頁），可以佐見其等對於投資款流向之供述不一，有相互勾
    串致法院難以追查之虞。原審衡酌社會秩序之維護與抗告人
    人身自由之保障，為確保本案日後審判、執行之順遂進行，
    認對抗告人繼續維持羈押處分，屬相當必要之手段，且無法
    以具保或限制住居等較輕之處分替代，而駁回抗告人具保停
    止羈押之聲請，核無違誤或不當，應予維持。
  ㈡抗告人雖以前詞提起抗告，然查，據同案被告劉佳融於偵查
    中陳稱：謝清榮、王綱跟我們說每天可以獲得7元美金，謝
    清榮、王綱應該在說明會也有說過投報率是23%等語（偵字
    第10730號卷一第52頁），可徵抗告人稱其在該俱樂部擔任
    講師僅是「講解區塊鏈知識」云云，乃避重就輕之詞，難認
    可信。又其所指「沒有任何證據可以推斷抗告人有主導能力
    」、「無勾串之必要」、「無任何事實或證據足以認抗告人
    有鼓吹、招攬投資」等情，尚難遽採，亦如前述，是其提起
    抗告所執各端，均無從憑認原裁定有何違誤或不當之處。
五、綜上所述，原裁定以抗告人羈押之原因及必要仍然存在，且
     無刑事訴訟法第114條所列各款情形，而駁回本件具保停止
    羈押之聲請，核無違誤或不當。抗告人猶執前詞提起抗告，
    為無理由，應予駁回。
據上論斷，應依刑事訴訟法第412條，裁定如主文。
中　　華　　民　　國　　109 　年　　11　　月　　6 　　日
                  刑事第五庭  審判長法　官  王屏夏
                                    法　官  林柏泓
                                    法　官  戴嘉清
以上正本證明與原本無異。
不得再抗告。
　　　　　　　　　　　　　　　　　　書記官 高建華
中　　華　　民　　國　　109 　年　　11　　月　　6 　　日